【裁判字號】    94,破,33
【裁判日期】    950508
【裁判案由】    宣告破產
【裁判全文】
臺灣高雄地方法院民事裁定                94年度破字第33號
聲  請  人  丁○○
                      樓
            戊○○○
聲請人聲請宣告破產事件，本院裁定如下：
  主  文
聲請駁回。
程序費用由聲請人負擔。
  理  由
一、聲請意旨略以：聲請人丁○○、戊○○○為夫妻，自民國76
    年間起，因聲請人戊○○○陸續邀集各投資人合夥投資購地
    ，投資之初尚有利可圖，嗣遭逢經濟不景氣，房地產市場持
    續低迷，資金嚴重套牢，再加上多名合夥人要求領回資金，
    且拒絕繳付依合夥協議應負擔之貸款利息，聲請人戊○○○
    考量所有投資人之利益，為顧全大局起見，乃將聲請人名下
    所有土地設定抵押貸款，用以購入投資人退出合夥時之持股
    比例。嗣於89年間聲請人戊○○○復得一投資人提供之新台
    幣（下同）60,000,000元資金，試圖挽回劣勢，惟市場經濟
    仍未復甦，龐大的利息壓力已超出聲請人戊○○○所能負荷
    ，乃至94年6 月間，聲請人戊○○○不堪支付投資人取回高
    達200,000,000 元之本金及利息，致周轉失靈，期間由聲請
    人所簽發之支票，經持票人提示後，亦因存款不足而遭退票
    。聲請人年歲已大，且無業，並無謀生能力及所得來源，故
    陷入無法清償債務之窘境。聲請人負債約672,256,817 元，
    債務額顯已超過名下總資產價值約96,969,245元甚多。為此
    爰依破產法第1 條及第57條之規定聲請宣告破產。
二、按破產程序係以破產人之一切財產構成破產財團，經由破產
    管理人依法定程序處理後，將之用以清償全體破產債權人，
    以滿足債權人之債權。若無法構成破產財團，即無宣告破產
    之實益。而在破產宣告前，對於債務人之財產有質權、抵押
    權或留置權者，其財產有別除權；有別除權之債權人，得不
    依破產程序行使，其權利優先於破產債權而受清償，破產法
    第10 8條定有明文。次按稅捐之徵收，優先於普通債權，稅
    捐稽徵法第6 條亦定有明文。是以，若破產財團所有之財產
    不足以清償具有別除權、優先權之債權時，即無宣告破產之
    實益，自應駁回破產之聲請。
三、經查：
(一)、資產方面：聲請人丁○○現存之資產除坐落在高雄縣大寮鄉
    ○○○○段1571號土地已於94年11月30日移轉予他人外，其
    餘位在高雄縣大寮鄉○○○段2896號等17筆房屋及土地，價
    值共113,995,856 元；聲請人戊○○○現存坐落在高雄縣大
    寮鄉○○段536 號等3 筆房屋及土地，價值共6,662,172 元
    ，此有財政部台灣省南區國稅局財產歸屬資料清單1 份、稅
    務電子閘門財產所得調件明細表2 份、土地登記謄本17份、
    建物登記謄本2 份、房屋稅課稅明細表2 份等在卷可稽，故
    聲請人總計現存資產共120,658,028 元。
(二)、債務方面：
１、聲請人丁○○如下之不動產設定抵押權所擔保之債權如下：
、門牌號碼高雄縣大寮鄉○○村○○○路345 號房屋擔保合作
    金庫銀行股份有限公司（下稱合作金庫）所有之債權51,028
    ,791 、 庚○○之債權12,500,000元、甲○○之債權7,500,
    000 元。
、高雄縣大寮鄉○○○段2896號土地擔保高雄縣大寮鄉農會所
    有之債權15,350,000元。
、高雄縣大寮鄉○○○段2923號土地擔保合作金庫所有之債權
    30,417,498元
、高雄縣大寮鄉○○○段2924號土地擔保台灣土地銀行股份有
    限公司（下稱土地銀行）所有之債權23,365,469元。
、高雄縣大寮鄉○○○段3186-1號、3186-4號、3187-2號、31
    87-3號4 筆土地共擔保合作金庫對戊○○○之債權4,755,59
    8 元。
、高雄縣大寮鄉○○段705 號土地擔保大寮鄉農會所有之債權
    28,360,000元。
、另前開土地與高雄縣大寮鄉○○段708 號土地擔保之債權為
    丙○○26,000,000元、乙○○29,000,000元、張淑滿10,000
    ,000 元 、己○○80,000,000元。
２、聲請人丁○○截至95年1 月10日止，尚積欠地價稅3,955 元
    。
３、聲請人戊○○○所有坐落在高雄縣大寮鄉○○段536 、539
    號土地及高雄縣大寮鄉○○○路345 號建物擔保合作金庫債
    權51,028,791 元、庚○○債權12,500,000元、甲○○債權
    7,500,000元。
４、聲請人戊○○○截至95年1 月10日止，尚積欠地價稅26,746
    元。
５、聲請人積欠94年度綜合所得稅94,220元，此有土地銀行聲請
    狀（詳卷第117 頁）、大寮鄉農會95年2 月14日之大鄉農信
    字第950159號函（詳卷第179 、第180 頁）、乙○○等人之
    陳報狀（詳卷第119 頁、第140 頁、第189 頁）、他項權利
    證明書（詳卷第191 頁至第198 頁）、高雄縣政府稅捐稽徵
    處95年1 月10日之高縣稅法字第09500009 12 號函、財政部
    台灣省南區國稅局高雄縣分局95年1 月18日之南區國稅高縣
    四字第0950011833號函、合作金庫陳報狀（詳卷第174 頁）
    在卷可稽，故聲請人丁○○所積欠具有別除權性質之抵押債
    權為318,277,356 元、稅捐債權3,955 元；聲請人戊○○○
    積欠具有別除權性質之抵押債權為71,028, 791 元、稅捐債
    權26,746元；聲請人共同積欠稅捐債權為94 ,220 元，總計
    積欠具有別除權及優先權性質之債權為318, 402,277元（扣
    除共同擔保之合作金庫債權額51,028,791元、庚○○債權額
    12,500,000元、甲○○債權7,500,000 元）。
三、綜上所述，聲請人現存之資產共120,658,028 元，而積欠具
    有別除權及優先權性質之債權則高達318,402,277 元，聲請
    人現存之資產於扣除前揭債權後，顯不足以組成破產財團，
    顯無宣告破產之實益，揆諸首開說明，聲請人聲請宣告破產
    ，為無理由，應予駁回。
四、據上論結，本件聲請為無理由，依破產法第5 條、民事訴訟
    法第95條、第78條、第85條第1 項，裁定如主文。
中    華    民    國    95    年     5    月    8     日
                  民事鳳山分庭法  官  李代昌
正本係照原本作成。
如對本裁定抗告，須於裁定送達後10日內向本院提出抗告狀，並
繳納抗告費新台幣1000元。
中    華    民    國    94    年     5    月    8     日
                                書記官  林豐富


司法院資訊處製作；財團法人民間司法改革基金會備份。
